臺灣臺北地方法院刑事判決
                                      111年度訴字第59號
                                      111年度訴字第282號
公  訴  人  臺灣臺北地方檢察署檢察官
被      告  何基兆


選任辯護人  何邦超律師
被      告  吳政輝



選任辯護人  李柏杉律師
被      告  方琮富


被      告  陳家豪


選任辯護人  范瑋峻律師
            劉迦安律師
被      告  彭建坪


選任辯護人  李長彥律師
            羅偉恆律師
            張立杰律師
被      告  鄭兆傑



選任辯護人  古旻書律師
            許美麗律師
被      告  柯韋宏


            尹保元



上列被告因強盜等案件，經檢察官提起公訴（109年度偵字第313
20號、第31569號、第31570號、第31571號、第31572號）及追加
起訴（111年度偵字第2812號），本院判決如下：
    主  文
本件管轄錯誤，移送於臺灣苗栗地方法院。
    理  由
一、公訴意旨略以：被告何基兆因位於苗栗縣○○鄉○○村○○○0○0號
    圓明禪院住持法師鍾延光藉作功德、消業障為由延誤其妻薛
    寶麗就醫身亡而不滿，與被告吳政輝、被告陳家豪、被告方
    琮富、被告彭建坪、被告鄭兆傑、被告乙○○、被告甲○○、少
    年方○中、少年賴○辰及數名真實姓名年籍不詳之人共10餘人
    ，分別為下犯行：
  ㈠何基兆、吳政輝、陳家豪、方琮富、彭建坪、鄭兆傑、乙○○
    、少年方○中及數名真實姓名年籍不詳之人共10餘人，共同
    意圖為自己不法所有，基於強盜、拘禁人身自由及強制之犯
    意聯絡，於民國108年8月18日16時30分，前往圓明禪院，到
    場後由吳政輝帶頭，其餘人等分持鋼刀、鋁棒、鐵條、電擊
    棒等物，破壞圓明禪院大門、錄影設備（所涉毀損罪嫌未據
    告訴）後，進入圓明禪院，隨後打傷院內和尚吳裕昌及劉勇
    毅（所涉傷害罪嫌未據告訴），並將院內和尚即鍾延光、吳
    裕昌、鍾維光、劉勇毅、鍾成光、林錦輝、萬源銘、陳耀雄
    等8人集中看管並要求交出手機後，乙○○先用腳踹胸口，再
    持球棒、電擊棒毆打或電擊鍾延光胸部後，再拿鋼刀追砍鍾
    延光，致鍾延光肋骨斷裂（所涉傷害罪嫌未據告訴），之後
    何基兆向鍾延光表示「來跟我老婆認錯，說對不起」、「你
    們報警也沒有用，我要把這裡拆成平地，放一把火燒掉」、
    「把你騙我老婆的錢還給我」等語，強迫鍾延光向其妻薛寶
    麗遺像跪拜叩頭，鄭兆傑則徒手抓住鍾延光胸口要將鍾延光
    帶走，經鍾延光阻擋後，何基兆再帶人上前毆打鍾延光，隨
    後逼迫鍾延光簽立協議書，協議書內容為鍾延光支付新臺幣
    （下同）2,000萬元與何基兆達成和解，何基兆並帶人前往
    鍾延光所住房間內，搜刮現金600餘萬元、美金3萬元及不詳
    數額之人民幣（折合新臺幣計737萬5,000元），隨後何基兆
    、鄭兆傑帶著前揭現金先行駕車離去，吳政輝等人則仍留在
    現場，持續控制鍾延光等人之行動自由。翌（19）日9時許
    ，由彭建坪、少年方○中與另1名真實姓名、年籍不詳之男子
    ，強押鍾延光、林錦輝至苗栗縣○○鎮○○路00號3樓之饒斯棋
    律師事務所與何基兆、鄭兆傑會合，以此強暴、脅迫之手段
    ，使鍾延光出於非自願之情形再與何基兆、鄭兆傑簽署和解
    書共2份，寫完和解書後，於當日11時30分，押送鍾延光、
    林錦輝前往臺灣土地銀行豐原分行解除定期存款轉匯計1,22
    6萬7,000元至何基兆設於合作金庫銀行第0000000000000號
    帳戶，完成匯款後，再將鍾延光、林錦輝送到饒斯棋律師事
    務所，並要求鍾延光收下何基兆到臺灣苗栗地方法院對鍾延
    光提起告訴之撤回告訴狀，隨後鍾延光、林錦輝再自行乘坐
    彭建坪安排好之車輛返回圓明禪院，而直至當(19)日15時許
    ，看守於圓明禪院之人始離開現場。
  ㈡吳政輝、陳家豪、方琮富、乙○○、甲○○、少年方○中於108年9
    月9日6時15分持棍棒前往圓明禪院，並毀損圓明禪院之監視
    器（所涉毀損罪嫌未據告訴）後離開，數日後，吳政輝、陳
    家豪、方琮富、乙○○、甲○○、少年賴○辰、少年方○中共同基
    於恐嚇危害安全之犯意聯絡，以抗議宗教斂財為由，再次於
    108年9月16日14時許，前往圓明禪院，在現場撒冥紙、拉布
    條，致圓明禪院院內人員心生畏怖。
二、按案件由犯罪地或被告之住所、居所或所在地之法院管轄；
    而無管轄權之案件，應諭知管轄錯誤之判決，並同時諭知移
    送於管轄法院，刑事訴訟法第5條第1項、第304條分別定有
    明文。次按被告之住所、居所或所在地，係以起訴時為準（
    最高法院48年台上字第837號判決先例可資參考）。
三、經查，依起訴書及追加起訴書所載，本案之犯罪地為址設苗
    栗縣○○鄉○○村○○○0○0號之圓明禪院、址設苗栗縣○○鎮○○路00
    號3樓之饒斯棋律師事務所，及址設臺中市○○區○○路000號之
    臺灣土地銀行豐原分行。又被告何基兆之住所在苗栗縣；被
    告吳政輝之住所在南投縣、居所在新北市新莊區；被告方琮
    富之住所在新北市泰山區；被告陳家豪之住所在新北市林口
    區；被告彭建坪之住所在苗栗縣；被告鄭兆傑之住所在新竹
    市；被告乙○○之住所在臺北市大同區；被告甲○○之住所在臺
    中市、居所在新北市林口區，均非本院管轄區域，足認本案
    之犯罪地及被告之住所、居所地非屬本院轄區甚明。
四、綜上，本案於檢察官起訴而繫屬本院時，犯罪地及被告之住
    所、居所、所在地均非在本院管轄範圍內，本院就本案被告
    所涉犯行並無管轄權，而檢察官誤向本院起訴，於法自有未
    合，揆諸前揭說明，爰逕諭知管轄錯誤，並諭知移送於有管
    轄權之臺灣苗栗地方法院。
據上論斷，應依刑事訴訟法第304條，判決如主文。　　
本案經檢察官李頲翰提起公訴及追加起訴，檢察官林婉儀到庭執
行職務。　　
中　　華　　民　　國　　111 　年　　4 　　月　　12　　日
　　　　　　　　　刑事第十二庭  審判長法　官　李英豪
                                      法　官　陳冠中
                                      法　官　張敏玲
以上正本證明與原本無異。 
如不服本判決應於收受送達後20日內向本院提出上訴書狀，並應
敘述具體理由；其未敘述上訴理由者，應於上訴期間屆滿後20日
內向本院補提理由書（均須按他造當事人之人數附繕本）「切勿
逕送上級法院」。告訴人或被害人如對於本判決不服者，應具備
理由請求檢察官上訴，其上訴期間之計算係以檢察官收受判決正
本之日期為準。 因疫情而遲誤不變期間，得向法院聲請回復原
狀。
                                      書記官  周尚諭
中　　華　　民　　國　　111 　年　　4 　　月　　12　　日